臺灣高等法院臺南分院民事裁定　94年度抗更(一)字第2號
　　抗　告　人　丁○○
　　　　　　　　乙○○
　　　　　　　　壬○○○
　　　　　　　　丙○○
　　　　　　　　己○○
　　　　　　　　辛○○
　　　　　　　　甲○○
　　　　　　　　戊○○
　　共同代理人　楊芳婉　　律師
　　相　對　人　庚○○
 　 代　理　人　蔡金保　　律師
上列抗告人因與相對人間請求返還受領利益事件，相對人聲請訴
訟救助，抗告人對於中華民國九十三年二月二十四日臺灣臺南地
方法院裁定（九十三年度救字第四號）提起抗告，本院裁定後，
經最高法院發回更審，本院裁定如下：
      主　　文
原裁定廢棄。
相對人在原審之聲請駁回。
抗告及發回前再抗告訴訟費用由相對人負擔。
      理    由
一、按對於民事訴訟法第一編第三章第五節「訴訟救助」所定之
    各裁定，得為抗告，民國九十二年二月七日修正民事訴訟法
    第一百十五條定有明文；所謂各裁定，包括准予訴訟救助及
    駁回有關聲請之裁定（最高法院九十年度台抗字第四九八號
    裁定要旨參照）；又按抗告為受裁定之當事人或其他訴訟關
    係人，對於裁定聲明不服之方法，若非受裁定之當事人或其
    他訴訟關係人，即不得為之，最高法院著有四十四年台抗字
    第一０四號判例可資參照；是以受裁定之當事人，固得對於
    原裁定聲明不服，即因裁定而受不利益之第三人，亦屬訴訟
    關係人，而得對於原裁定聲明不服，提起抗告。就本案訴訟
    言，原告起訴原應依法繳納裁判費，因法院准予訴訟救助，
    依民事訴訟法第一百十條規定，而有暫免裁判費及其他應預
    納之訴訟費用、免供訴訟費用之擔保、審判長依法律規定為
    受救助人選任律師代理訴訟時，暫行免付酬金之效力，免於
    因起訴不合法定程式，遭法院裁定駁回其訴之法律效果；相
    對於本案訴訟之被告言，即有應訴之不利益，難認本案訴訟
    之被告非准予訴訟救助裁定之利害關係人。至最高法院三十
    三年抗字第二四號判例雖認：准予訴訟救助裁定之他造不因
    准予訴訟救助之裁定而受不利益，即不得對此裁定提起抗告
    等語，惟上開判例於九十年六月二十六日業經最高法院九十
    年度第五次民事庭會議，以該判例意旨依理論及實務甚不妥
    當，決議予以廢止，自難再予援用。本件相對人即原法院受
    理九十三年度補字第三四號（補費裁定後，另分案號為九十
    三年度重訴字第四七號，其後復改分為案號為九十三年度重
    家訴字第一號）請求返還受領利益民事事件之本案訴訟原告
    ，其起訴原應依法繳納裁判費，因法院准予訴訟救助，抗告
    人即本案訴訟之被告，即有應訴之不利益，堪信為原法院准
    予訴訟救助裁定之利害關係人，揆諸首開說明，自得提起本
    件抗告。相對人抗辯對於法院准予訴訟救助之裁定不得為抗
    告，及原裁定係訴訟進行中所為之裁定，且抗告人並未因之
    而受有不利益，不得提起本件抗告云云，均非可採，先予敘
    明。
二、本件相對人於原法院聲請意旨略以：相對人因與抗告人等間
    請求返還受領利益事件，經原法院以九十三年度補字第三四
    號（補費裁定後，另分案號為九十三年度重訴字第四七號，
    其後復改分為案號為九十三年度重家訴字第一號）受理後，
    以相對人請求之訴訟標的金額核定為新台幣（下同）五億九
    千零二十八萬三千一百七十五元，應徵第一審裁判費四百六
    十六萬七千二百三十三元，裁定命相對人如數補繳。然相對
    人自與抗告人丁○○於民國八十一年間結婚後，即辭去工作
    ，為一專職之家庭主婦，詎婚後十年，抗告人丁○○即離棄
    相對人；因相對人婚後即離開職場，並無收入，亦無財產，
    今驟逢巨變，又需撫育未成年之子女陳舉正（八十二年六月
    十四日生）、陳舉文（八十三年五月十六日生），九十一年
    度之利息雖有六千九百四十五元，然坐吃山空，截至九十二
    年六月二十三日存款僅三萬二千八百五十元，幸相對人及二
    位子女目前寄居相對人胞兄葉雲龍家中，生活全賴接濟，已
    陷窘困，符合特殊境遇婦女家庭扶助條例第四條第一項第三
    款「因家庭暴力、性侵害或其他犯罪受害，而無力負擔醫療
    費用或訴訟費用」規定，現為台北市政府救助中。相對人為
    維護自己權益，與抗告人丁○○興訟多起，花費不貲，而親
    朋好友原非富裕寬鬆，均已盡其所能接濟，相對人無處告貸
    ，下輩子之生活及幼兒之養育全賴追回應受分配之剩餘財產
    ，相對人請求法院宣告改用分別財產制訴訟業已勝訴確定，
    且本案訴訟並非顯無勝訴之望，爰提出戶籍謄本、胞兄葉雲
    龍之土地及建物謄本、臺北市稅捐稽徵處歸戶財產查詢清單
    、九十一年度綜合所得稅各類所得資料清單、存摺、及臺北
    市政府社會局函以為釋明，聲請為訴訟救助等語。
三、原裁定則以：相對人主張其與抗告人丁○○等八人間請求返
    還受領利益事件，並無資力支出訴訟費用，且本案訴訟並非
    顯無勝訴之望等情，業據其提出上開證據釋明，經依職權調
    閱相對人之財產歸戶資料結果，相對人雖於九十年度及九十
    一年度分別獲有利息所得一萬一千四百十八元及六千九百四
    十五元，除此之外並無其他財產，有財產歸戶資料在卷可稽
    ，而上開本案訴訟事件所應繳納之裁判費為四百六十六萬七
    千二百三十三元，堪認其除基本生活所需外，已無資力支出
    本件訴訟費用為由，而准予訴訟救助。
四、抗告意旨略以：
（一）民事訴訟係採有償主義，原告應先於「起訴時」繳納裁判
      費，僅符合無資力要件之人，始得申請訴訟救助，暫免繳
      納裁判費，則法院審酌是否合乎訴訟救助之無資力要件，
      自應以「起訴時」，作為當事人有無資力判斷基準點。
（二）相對人於前審九十三年三月二十三日陳報狀，及九十三年
      十月二十日答辯狀中承認出售之股款，頗多於起訴後所花
      用，其已自認於九十三年一月十六日起訴時，顯有資力，
      不符民事訴訟法第一百零七條第一項規定，不應准予訴訟
      救助；又原法院係於相對人提起訴訟應納裁判費時，即准
      予訴訟救助，相對人抗辯本件為訴訟繫屬「中」之裁定，
      亦有誤解。
（三）相對人於九十二年十月向台灣士林地方法院提起撤銷贈與
      之訴並聲請訴訟救助，經該院於九十三年一月五日駁回其
      訴訟救助之聲請，於同年二月二十五日再經台灣高等法院
      駁回其抗告在案，是以台灣士林地方法院及台灣高等法院
      均已認定相對人在九十三年一、二月間並非無資力之人。
      相對人於九十三年一月十六日向原法院另案起訴，並聲請
      訴訟救助，則在同一時期（九十三年一月五日至同年二月
      二十五日間），就相對人有無資力之客觀事實認定，不可
      能瞬間從有到無，則有無資力之認定亦不應有差別標準，
      始為合理。
（四）相對人於向原法院提起本案訴訟前，即以抗告人為對造，
      先向台灣士林地方法院提起同一之訴，經該院裁定命相對
      人補繳裁判費；相對人明知假扣押擔保金逾千萬元，難以
      向該院隱瞞資力，僅就裁判費數額提起抗告，嗣於抗告程
      序進行中，接獲該院駁回其撤銷贈與事件之訴訟救助聲請
      ，乃於九十三年一月十六日至原法院另行起訴，並聲請訴
      訟救助。又相對人前向台灣台北地方法院、台灣士林地方
      法院起訴如下案件，均如數繳納裁判費，台灣台地方法
      院起訴請求給付扶養費事件（九十二年度家訴字第一五０
      號），於九十二年六月二十四日、九十三年七月九日分別
      繳納三萬一千六百八十元及三萬零五百零二元。台灣士
      林地方法院起訴請求返還不當得利事件（九十三年度訴字
      第三七一號），於九十三年一月二十日繳納一審裁判費二
      萬零八百九十九元，於九十三年十月二十六日、九十四年
      二月四日分別繳納二、三審裁判費。台灣台北地方法院
      起訴請求報告財產事件（九十二年度家訴字第一五五號）
      ，其一、二審裁判費均已繳納；足見相對人悖離誠信，取
      巧濫用訴訟救助制度。
（五）相對人於原法院起訴時，隱瞞其擁有出售股票所得鉅款，
      就其假扣押擔保金，先則抗辯：「乃分別向兄姊葉雲龍、
      葉素宜及友人林招仁所借」，嗣於九十三年八月二十三日
      陳報狀改稱該等擔保金係其出售股款存放兄姊友人帳戶，
      隨後要求該等人匯款返還者，相對人從借款人變成寄存款
      取回人，其陳述前後不同，所言真實與否，已不言可喻。
（六）相對人另謂其給付生活費訴訟繫屬於台灣高等法院，其因
      無法負擔訴訟費用，乃向財團法人法律扶助基金會台北分
      會尋求扶助，於九十四年六月三十日已獲准云云，然相對
      人在其報告財產之上訴案件中，卻有資力委任律師代理，
      且相對人於九十四年七月十三日之答辯續狀載明：「小孩
      唸的學校學費較高，除非無法支撐下去，不考慮將小孩轉
      學」，足見相對人迄今仍有足供子女就讀私立貴族小學 (
      新店市康橋小學)之資力，乃竟未向法律扶助基金會坦承
      上情，其聲請獲准，與本件訴訟救助之聲請，如出一轍，
      應由法律扶助基金會撤銷其扶助聲請。
（七）此外相對人於九十三年間已將戶籍遷出台北市，不但生活
      優渥不符低收入標準，且其保護令申請亦遭駁回確定，猶
      向台北市政府聲請輔助「因家庭暴力而無力負擔醫療費用
      或訴訟費用」，相對人之行為顯有隱匿資力濫用資源之嫌
      。
（八）本件依最高法院九十四年度台抗字第三五二號裁定之認定
      ，及參酌相對人所列費用支出表，可知均係於九十三年一
      月十六日提起本案訴訟以後之支出費用，其金額合計已逾
      千萬元，足見相對人於起訴時，確有資力負擔本案訴訟之
      裁判費，與訴訟救助之要件不符，原法院准予訴訟救助，
      即有未合，為此，求為廢棄原裁定，駁回相對人在原審之
      訴訟救助聲請等語。
五、按當事人無資力支出訴訟費用者，法院應依聲請，以裁定准
    予訴訟救助。但顯無勝訴之望者，不在此限。法院認定前項
    資力時，應斟酌當事人及其共同生活親屬基本生活之需要，
    民事訴訟法第一百零七條第一項、第二項定有明文。又按當
    事人無資力支出訴訟費用者，固得聲請訴訟救助，然所謂無
    資力，係指窘於生活，且缺乏經濟信用者而言，並經最高法
    院著有四十三年台抗字第一五二號判例可資參照；至按法院
    調查聲請人是否無資力支出訴訟費用，專就聲請人提出之證
    據為之，如聲請人並未提出證據，即應將其聲請駁回，無依
    職權調查或定期命補正之必要（最高法院八十八年度台抗字
    第一六一號裁定意旨參照）。
六、本件相對人庚○○於原法院聲請訴訟救助，無非係主張：伊
    以抗告人等為對造，提起之請求返還受領利益民事事件，經
    原法院裁定應繳納之第一審裁判費高達四百六十六萬七千二
    百三十三元，上開本案訴訟非顯無勝訴之望，且伊自婚後即
    離開職場，並無收入，亦無財產，又需撫育未成年子女陳舉
    正、陳舉文，生活全賴接濟，符合特殊境遇婦女家庭扶助條
    例第一項第三款之規定，現為台北市政府救助中等語，並提
    出戶籍謄本、訴外人葉雲龍所有土地及建物謄本、臺北市稅
    捐稽徵處歸戶財產查詢清單、九十一年度綜合所得稅各類所
    得資料清單、存摺、及臺北市政府社會局函以為釋明之論據
    ，揆諸上開說明，本件訴訟救助之准駁，應專就相對人提出
    之證據為調查；查：
（一）相對人自九十一年一月十八日起至同年四月二十九日止
      ，分十四次委託群益證券股份有限公司出售名下普誠科技
      公司股票，得款二千三百六十九萬四千元；於九十一年
      一月十四日委託建華證券股份有限公司出售名下普誠科技
      公司股票，得款一千零四十萬元；於九十一年二月四日
      委託金鼎綜合證券股份有限公司出售名下普誠科技公司股
      票，得款三百六十六萬六千二百五十元；相對人上開出售
      名下普誠科技公司股票所得金額，合計共三千七百七十五
      萬六千五百元乙情，有抗告人於原法院提出相對人所不爭
      之上開公司檢送客戶買賣對帳明細之回函附卷可按（原法
      院九十三年度救字第四號卷一００頁至一０七頁）。
（二）又相對人為保全夫妻剩餘財產分配之請求，(一)於九十二年
      七月十一日，依台灣台北地方法院九十二年度家全字第四
      三號民事裁定，向台灣台北地方法院提存所提存有價證券
      ：彰化商業銀行可轉讓定期存單折合二百萬元、台灣中小
      企業銀行可轉讓定期存單折合三百萬元，合計共五百萬元
      為擔保，聲請執行法院假扣押查封丁○○所有坐落台南縣
      佳里鎮土地。(二)於九十二年十月二十七日，依台灣士林地
      方法院九十二年度裁全字第三四六三號民事裁定，向台灣
      士林地方法院提存所分別各提存現金四十九萬九千元為擔
      保，聲請執行法院就債務人丁○○、辛○○、戊○○、己
      ○○所有財產在五百萬元範圍內為假扣押。(三)於九十二年
      十一月十日，依台灣士林地方法院九十二年度家全字第三
      四號民事裁定，向台灣士林地方法院提存所分別提存現
      金四十九萬元，有價證券：聯信商業銀行桃園分行記名可
      轉讓定期存單折合二百萬元，合計共二百四十九萬元、
      現金九萬九千元、現金各二十九萬元為擔保，就債務
      人乙○○所有財產在二千五百萬元範圍、丁○○所有財
      產在二千五百萬元範圍、丙○○、己○○、陳麗容、辛
      ○○、甲○○等人所有財產各在三百萬元範圍內為假扣押
      。合計相對人自九十二年七月十一日起至同年十一月十日
      止，為供假扣押之擔保，前後提存上開有價證券折合七百
      萬元，現金四百零三萬五千元，合計共一千一百零三萬五
      千元等情，有抗告人於本院前審提出而為相對人所不爭之
      上開法院民事裁定，及上開法院提存所函、提存書影本存
      卷可參 (本院前審卷九頁至三八頁），且為兩造所不爭執
      ，均堪信實。
（三）綜上，合併計算相對人迄至九十一年二月四日取得之股款
      為三千七百七十五萬六千五百元，自九十二年七月十一日
      起至同年十一月十日止，為供假扣押之擔保，前後提存有
      價證券折合七百萬元，現金四百零三萬五千元，合計共一
      千一百零三萬五千元。
七、相對人抗辯上開售得股款花用一空，伊已無經濟信用，且須
    支付相對人及子女二人之基本生活必要，縱有些許剩餘，亦
    無力支付本件訴訟費用云云，無非係引用其於本院前審提出
    之民事陳報狀列載清冊（證物附件另行編頁外放）為其論據
    ，惟查：
（一）相對人抗辯其支出之費用可分類為二大類：(一)生活費用之
      支出為四百六十八萬零三十四元。(二)生活費用外之支出為
      四千零七十四萬八千六百七十三元。其中屬於(一)生活費用
      支出者，包括：雜支費（日常生活中臨時支出）三十九
      萬二千七百七十元、九十一年九月（答辯狀誤載為八月
      ）至九十三年八月間在臺灣之經常性生活費用四百二十八
      萬七千二百六十四元；屬於(二)生活費用外支出者，包括：
      訴訟案件之擔保金、裁判費、執行費合計共一千一百九
      十二萬三千元、律師費用（含美國、臺灣地區）六百零
      八萬八千五百九十元、蒐證費用二百四十四萬五千元、
      會計師費用（含美國、臺灣地區）九十萬九千元、裝
      修家電（含臺灣、美國地區）二百三十一萬五千一百四十
      七元（其中部分係寄宿在美國葉素宜家中代為裝修費用，
      部分則係搬出丁○○家後之居處裝修）、返還葉素宜借
      款及補償葉素宜等人之補償金各為二百萬元及三百萬元、
      大西洋城博奕損失一百五十萬元、在美國生活支出二
      百十七萬零三百零七元（自九十年六月至九十一年七月計
      十四個月之生活支出）、電話費五萬八千四百七十九元
      （大多為國際通話）、放款生息五百萬元、求神問卜
      、心理治療費用九十一萬九千二百元、醫療費用五十三
      萬六千三百五十七元（包括相對人及子女陳舉正、陳舉文
      ）、信用卡繳費一百十二萬九千六百三十二元、子女
      教育費用七十五萬三千九百七十元等等。上情有相對人於
      本院前審提出內附清冊及相關單據之民事陳報狀（本院前
      審卷一二０頁至一二四頁，外放【證物附件I】六頁），
      及於本審提出之民事答辯狀（本審卷五六頁至六十頁）在
      卷可參。
（二）然就相對人上開抗辯：(一)之生活費用支出，其中九十一
      年九月至九十三年八月間在臺灣之經常性生活費用，以每
      月生活費十七萬八千六百三十六元，推估二十四個月之生
      活費總額為四百二十八萬七千二百六十四元部分，並未提
      出所有單據為證，已難窺全貌；即便相對人抗辯其每月生
      活費十七萬八千六百三十六元云云，無非亦係以例舉方式
      ，例如以九十二年十二月份、九十三年四月份、九十三年
      七月份等三個月之大哥大費用，而概算其每個月大哥大電
      話費平均費用為二千一百六十四元，又例如以九十二年八
      月份、十二月份（清冊誤載為九十三年二月份）、九十三
      年二月份、八月份費用第四個月之電費，而概算每個月電
      費平均費用為一千七百四十六元等等，是其提出作為計算
      基準之上開費用月份斷斷續續，並不完整，是否屬於平日
      生活之完整呈現，已非無疑，且其未接序月份計算，而以
      跳躍例舉部分月份支出之總合，作為平均值之計算方式，
      與一般概算方式不同，要難謂合；相對人抗辯每月生活費
      平均支出為十七萬八千六百三十六元，據以推估九十一年
      九月至九十三年八月間在臺灣之經常性生活費用總額為四
      百二十八萬七千二百六十四元部分，尚屬無據。
（三）此外屬於(二)生活費用外之醫療費用五十三萬六千三百五
      十七元（包括相對人及二子女）（證明文件附於外放【證
      物附件I】一四二頁至一五四頁）、信用卡繳費一百十
      二萬九千六百三十二元（證明文件附於外放【證物附件I
      】一二五頁至一二六頁）、子女教育費用七十五萬三千
      九百七十元（證明文件附於外放【證物附件I】一一四頁
      至一二二頁）部分，相對人提出之證明文件非惟不全，且
      與上開(一)生活費用之支出中之九十一年九月至九十三年
      八月間在臺灣之經常性生活費用四百二十八萬七千二百六
      十四元部分之證明文件相同，核係重複計算。
（四）至於相對人抗辯支出上開(一)生活費用之雜支費三十九萬
      二千七百七十元、(二)生活費用外之大西洋城博奕損失一
      百五十萬元，及求神問卜、心理治療費用九十一萬九千
      二百元部分，並未提出任何相關證據釋明，此部分既經抗
      告人否認，亦難認為真實。
（五）綜合上情，(一)相對人因出售股票獲益三千七百七十五萬六
      千五百元，除已釋明之支出外，就餘款支付本案訴訟費用
      ，應屬寬裕。相對人雖抗辯上開股款已花費殆盡云云，然
      姑不論相對人列載之清冊已有記載不實之疑義，而難盡信
      ；即以相對人提出之清冊觀察，就上開重複計算之(1)醫療
      費用五十三萬六千三百五十七元、(2)信用卡繳費一百十二
      萬九千六百三十二元、(3)子女教育費用七十五萬三千九百
      七十元，及未提出憑證之(4)雜支費三十九萬二千七百七十
      元、(5)大西洋城博奕損失一百五十萬元，(6)求神問卜、心
      理治療費用九十一萬九千二百元，合計共五百二十三萬一
      千九百二十九元，若以之支付本案訴訟費用已綽綽有餘。
      (二)此外相對人既陳稱其經濟拮据，竟甘冒出借金錢風險，
      而抗辯將五百萬元借貸予訴外人李育丞，且為回饋借住其
      胞姊葉桂芬住家一年多，而給付葉桂芬補償金二百萬元以
      補貼家用，併補償其胞姊捲入兩造間官司之補償金五十萬
      元云云，雖上情經相關人員於本院前審調查時，到場供證
      在卷（本院前審卷二二三頁至二二六頁），然相對人上開
      抗辯非惟與因一時不便，暫時借住親人住處，及親戚間相
      互濟助一時困頓之親人時，鮮有給予高額回饋之我國民情
      不符，且與相對人於原審聲請訴訟救助時，具狀陳稱「相
      對人及二位子女目前寄居相對人胞兄葉雲龍家中，生活全
      賴接濟，已陷窘困」（原審卷五頁）情節不符，相對人與
      上開相關證人於本院前審之陳稱、證述，核係事後飾卸、
      迴護之詞，均難憑採；(三)參以相對人於原法院聲請訴訟救
      助時，刻意隱瞞上開出售股票高額收入之事實，嗣因抗告
      人接獲原法院民事裁定後，聲明不服並提出證據後，相對
      人方才提出上開部分單據證物為證，具見相對人刻意隱瞞
      其個人資力，則相對人是否確無其他財產、資力以支付本
      案訴訟費用，自難僅憑相對人空言抗辯，逕認為真。況且
      即便逕依相對人上開抗辯觀察，苟相對人所言在台每月生
      活費高達十七萬八千六百三十六元非虛，其全年支出高達
      二百十四萬三千六百三十二元，核與主計處公布九十二年
      台灣地區平均每戶消費支出六十六萬六千元高出甚多，足
      見其生活富裕，乃竟自稱無資力之人，亦難信採。
八、再按經（財團法人法律扶助基金會）分會准予法律扶助之無
    資力者，其於訴訟程序中，向法院聲請訴訟救助時，應准予
    訴訟救助。但另有不符法律扶助事實之證明者，不在此限，
    法律扶助法第六十二條定有明文；本件相對人雖經財團法人
    法律扶助基金會台北分會於九十四年六月三十日審查決定，
    准予全部扶助，並就相對人之給付生活費二審民事事件為訴
    訟代理，有相對人提出之審查決定通知書附卷（本審卷六四
    頁）可參，然相對人不惟獲得高達數千萬元之股款收入，即
    依其自陳之日常生活費支出已高達十七餘萬元，且有五百萬
    元之自由財產得以出借他人者，已如上述，核與財團法人法
    律扶助基金會修正之「財團法人法律扶助基金會受法律扶助
    者無資力認定標準」規定之「無資力」資格不符，雖基金會
    不察，准予全部扶助，揆諸上開說明，本件既有上開不符法
    律扶助事實之證明，法院要不受其拘束，相對人抗辯其經法
    律扶助基金會審查決定扶助，及符合特殊境遇婦女家庭扶助
    條例第四條第一項第三款「因家庭暴力、性侵害或其他犯罪
    受害，而無力負擔醫療費用或訴訟費用」規定，現為台北市
    政府救助中，遽認無資力支付本案訴訟費用，法院應准予訴
    訟救助云云，亦不足採。
九、綜上，相對人於九十一年間因出售股票，至少獲取三千七百
    七十五萬六千五百元，若以之支應本案訴訟費用，難認有何
    無資力問題；而相對人自上揭時日獲得上開款項後迄至九十
    三年一月間提起本案訴訟之時，期間不及二年，相對人雖列
    載清冊，抗辯已花用殆盡云云，委不足採，亦如上述；參以
    相對人於九十二年間，為保全夫妻剩餘財產分配之請求，於
    九十二年七月至十一月間之五個月期間內，前後提存有價證
    券及現金，合計高達一千一百零三萬五千元，堪信相對人之
    經濟信用無虞，非無資力支出本案訴訟之訴訟費用者，顯與
    無資力之狀況不合，抗告人既未能釋明其經濟上有何重大變
    遷，亦未能提出無資力之確實證明，法院亦無派員調查必要
    ，揆諸上揭說明，本件聲請訴訟救助，即不應准許。原審遽
    予准許相對人聲請訴訟救助，自有未合，抗告意旨執此指摘
    原裁定不當，求為廢棄，非無理由；爰廢棄原裁定，並駁回
    相對人於第一審之聲請。
十、據上論結，本件抗告為有理由，民事訴訟法第四百九十二條
    、第九十五條、第七十八條，裁定如主文。
中　　華　　民　　國　　94　　年　　9　　月　　29 　　日
                    民事第二庭
                                審判長法　官  丁  振  昌
                                      法　官  李  素  靖
                                      法　官  李  文  賢
上為正本係照原本作成。
如不服本裁定，僅得於收受本裁定正本送達後10日內以適用法規
顯有錯誤為理由，向本院提出再抗告狀（須附繕本1份及繳納再
抗告裁判費新台幣1000元），並經本院許可後始可再抗告於最高
法院。
中　　華　　民　　國　　94　　年　　9　　月　　29 　　日
                                      書記官  劉  清  洪
【附記】                                              J
民事訴訟法第495條之1第2項準用同法第466條之1第1、2項規定
：
I對於第二審判決上訴，上訴人應委任律師為訴訟代理人。但上
  訴人或其法定代理人具有律師資格者，不在此限。
II上訴人之配偶、三親等內之血親、二親等內之姻親，或上訴人
  為法人、中央或地方機關時，其所屬專任人員具有律師資格並
  經法院認為適當者，亦得為第三審訴訟代理人。